【裁判字號】    92,重訴,329
【裁判日期】    921105
【裁判案由】    給付借款
【裁判全文】
臺灣台南地方法院民事判決  九十二年度重訴字第三二九號
    原      告    台南縣西港鄉農會
    法定代理人    乙○○
    訴訟代理人    涂禎和律師
    複  代理人    黃厚誠律師
    被      告    財政部國有財產局臺灣南區辦事處臺南分處（即被繼承人張俊英
                  之遺產管理人）    設台南市○○街九號六樓
    法定代理人    丙○○      .
    訴訟代理人    甲○○      .
右當事人間請求給付借款事件，本院（言詞辯論終結日期：九十二年十月二十九日）
判決如左：
    主    文
被告應給付原告新台幣壹仟萬元，及自民國八十七年二月二十五日起至清償日止，按
年息百分之十點五計算之利息，並自民國八十七年三月二十六日起至清償日止，在六
個月以內者，按上開利率百分之十，超過六個月者，按上開利率百分之二十計算之違
違約金。
訴訟費用由被告負擔。
本判決於原告以新台幣佰拾肆萬元供擔保後，得為假執行。
    事實及理由
一、原告主張：被繼承人張俊英於民國（下同）八十四年八月二十五日邀同訴外人李
    福益為連帶保證人，向原告借款新台幣（下同）一千萬元，約定借款利息按年息
    百分之十點五計算，借款期限自八十四年八月二十五日起至八十九年八月二十五
    日止，按月繳息，本金則到期一次清償，如未按期付息即喪失期限利益，應即全
    部償還借款，並逾期六個月以內者，按上開利率百分之十，超過六個月部分，按
    上開利率百分之二十計算之違約金，立有借據及他項權利證明書為證。惟本件借
    款，被繼承人張俊英僅繳息至八十七年二月二十四日，尚欠借款本金一千萬元，
    屢經催討，均置之不理，依約定其借款期限已經屆至，應即償還全部借款及約定
    之利息、違約金。惟被繼承人張俊英於八十九年四月二十九日死亡，其原配偶張
    吳秀琴業已離婚多年，第一順位繼承人張煥昇、張惠玲及第三順位繼承人張俊雄
    、張俊德、張俊傑、張瓊華等人均已於法定期間內向  鈞院聲明拋棄繼承並准予
    備查在案，另第二、順位之繼承人亦死亡多年，並無親屬會議為其選任遺產管理
    人，原告為主張債權，已聲請並經裁定選任財政部國有財產局臺灣南區辦事處臺
    南分處為被繼承人張俊英之遺產管理人確定，財政部國有財產局臺灣南區辦事處
    臺南分處既為被繼承人張俊英之遺產管理人，而被繼承人張俊英所遺遺產，除原
    設定之擔保品外，尚有座落台南縣下營鄉○○村○○鄰○○○街二八號建物、一
    九九八年份福特汽車一部，另張俊英所有之台南縣西港鄉○○段一七二八地號土
    地上亦有民宅一棟（門牌號碼台南縣西港鄉營西村後營五二０號）及豬舍三間，
    台南縣西港鄉○○段一七二三地號土地為魚塭，育有魚群，被告即為遺產管理人
    就其所管理張俊英之遺產範圍內，依法自應負對原告本件借款債權，求為判決如
    主文所示，並陳明願供擔保，請准宣告假執行等語，並提出借據一紙、他項權利
    證明書一份、印鑑卡一份、印鑑證明書一份、放款支出傳票一紙、轉帳收入傳票
    一紙、拋棄繼承准予備查函文影本五份、選任遺產管理人裁定書影本二份暨確定
    證明書影本一份、張俊英遺產清冊一份、照片三張等為憑。
二、被告抗辯：原告主張之事實，應由其負舉證責任，且被繼承人張俊英既僅繳息至
    八十七年二月二十四日，距其於八十九年四月二十九日死亡，已逾二年二個月，
    原告僅以「屢經催討，均置之不理」置喙，卻未見其有實際追討之行動，遲至其
    死亡後始起訴請求，不免使人懷疑其間之借貸關係；再以原告起訴狀所載內容，
    似認被告財政部國有財產局臺灣南區辦事處臺南分處應擔負本件債務之清償責任
    ，顯然有認知上之錯誤，按遺產管理人係以第三人之地位，依法取得遺產管理權
    限，並非取得遺產權利，故遺產管理人如就遺產聲請為權利直接變更為自己所有
    之登記，依法自屬無據（前司法行政部六十年十一月十三日台六０函民決字第九
    四六０號可稽），因而原告就遺產對被告起訴，應明確記載被告為財政部國有財
    產局臺灣南區辦事處臺南分處即張俊英之遺產管理人，始可免引誤認。再查被繼
    承人張俊英之遺產，經搜索結果，由財政部財稅資料中心提供之資料，計有座落
    台南縣下營鄉○○村○○鄰○○○街二八號房屋、汽車一部，台南縣西港鄉○○
    段一七二八地號、一七二三地號土地二筆（該二筆土地已設定抵押權予原告），
    另有民宅一棟（門牌號碼台南縣西港鄉營西村後營五二０號）及豬舍三間，但屬
    未辦理存登記之建物，其所有權是否屬被繼承人張俊英所有，有待查明。末者，
    依據民法第一千一百八十三條之規定，遺產管理人得請求報酬，其數額由親屬會
    議按其勞力及其與被繼承人之關係酌定之，而該規定依非訟事件法第七十八條第
    二項及第七十九條第二項之規定可予準用，即法院選任之遺產管理人，自應由法
    院代替親屬會議酌定報酬，且法院既先以裁定選任遺產管理人，亦應以裁定酌定
    此項報酬，始為一貫；暨財政部頒訂之「代管無人承認繼承遺產作業要點」第十
    四點第三款規定「管理報酬，應依民法第一千一百八十三條之規定，聲請法院酌
    定，並請優先分配，其請求標準，不得低於孳息收入部分十分之三及遺產現值百
    分之一。」因故，被告多於遺產拍賣之際，依前揭規定聲請酌定管理報酬，並請
    優先分配，求為判決駁回原告之訴，訴訟費用由原告負擔等語，並提出被繼承人
    張俊英之遺產清冊一份為憑。
三、原告主張之前揭事實，業據其提出借據一紙、他項權利證明書一份、印鑑卡一份
    、印鑑證明書一份、放款支出傳票一紙、轉帳收入傳票一紙、拋棄繼承准予備查
    函文影本五份、選任遺產管理人裁定書影本二份暨確定證明書影本一份、張俊英
    遺產清冊一份、照片三張等為憑，核相符合，被告原先雖抗辯原告並未舉證證明
    被繼承人張俊英有積欠原告前揭債務，惟經原告提出系爭債權之各項憑證後，對
    原告所主張之債權數額及其停止繳息之日期部分已不爭執，此部分關於被繼承人
    張俊英對原告所負之借款債務及其遲延等事實自堪認屬真實；被繼承人張俊英死
    亡後，其第一、三順位之繼承人業均陳明拋棄繼承，除此外，尚未發現有其他順
    位之繼承人，本院經聲請而選定財政部國有財產局臺灣南區辦事處臺南分處為被
    繼承人張俊英之遺產管理人，原告對被繼承人張俊英所有之債權，自應以張俊英
    之遺產管理人財政部國有財產局臺灣南區辦事處臺南分處為被告，在張俊英所遺
    遺產之範圍內，請求被告給付；至於財政部國有財產局臺灣南區辦事處臺南分處
    因擔任被繼承人張俊英之遺產管理人，其應受之報酬如何自被繼承人張俊英之遺
    產分配，則係關於遺產如何分配之情事，無礙於本件原告之請求，從而原告依據
    其與被繼承人張俊英間之消費借貸契約，請求判令被告應給付原告被繼承人張俊
    英所積欠之借款本金壹仟萬元，及自八十七年二月二十五日起至清償日止，按年
    息百分之十點五計算之利息，並自八十七年三月二十六日起至清償日止，在六個
    月以內者，按上開利率百分之十，超過六個月者，按上開利率百分之二十計算之
    違約金，核無不合，應予准許，其陳明願供擔保請准宣告假執行，合於法律規定
    ，爰酌定相當之擔保金額宣告之。
四、據上論結：本件原告之訴為有理由，並依民事訴訟法第三百八十五條第一項前段
    、第七十八條、第三百九十條第二項，判決如主文。
中      華      民      國    九十二    年    十  一    月      五      日
                              臺灣台南地方法院民事第一庭
~B法      官  王國忠
右為正本係照原本作成
如對本判決不服，須於判決送達後二十日內向本院提出上訴狀
中      華      民      國    九十二    年    十  一    月      六      日
~B法院書記官  孫鈴堯


司法院資訊處製作；財團法人民間司法改革基金會備份。
